【裁判字號】    89,訴緝,471
【裁判日期】    890930
【裁判案由】    偽造有價證券
【裁判全文】
臺灣臺中地方法院刑事判決                        八十九年度訴緝字第四七一號
    公  訴  人  臺灣臺中地方法院檢察署檢察官
    被      告  甲○○
    指定辯護人  本院公設辯護人  丁○○
右列被告因偽造有價證券案件，經檢察官提起公訴（八十九年度偵字第一一四六號）
，本院判決如左：
    主  文
甲○○連續意圖供行使之用，而偽造有價證券，累犯，處有期徒刑年貳月。
偽造發票人均為「丙○○」之本票玖張，均沒收。
    事  實
一、甲○○曾於民國八十四年間因詐欺等案件，經本院判處有期徒刑八月，於八十四
    年七月三日確定；又於八十四年間因煙毒案件，經本院判處有期徒刑三年二月，
    於八十四年八月二十八日確定，上開二罪應合併定其應執行為三年八月，於八十
    七年八月二十八日假釋期滿執行完畢，仍不知悔改。其竟基於偽造有價證券之概
    括犯意，明知並無支付能力，而自民國八十八年四月七日起，受其友人王俊凱（
    經本院於八十九年六月二十九日先行審結，判決無罪）之邀，至乙○○所任職之
    臺中市○○路一三０號海派餐廳（其後改名為中美餐廳）消費，甲○○佯稱其為
    陳董，月入甚豐云云，使乙○○陷於錯誤，而提供餐飲服務，且同意王俊凱及甲○○以簽發本票及由乙○○背書之方式支付消費款。迨至八十八年四月二十九日
    止，甲○○與王俊凱共至海派餐廳消費十七次，甲○○竟意圖供行使之用，在該
    海派餐廳偽造「丙○○」之署押，而簽發發票日為八十八年四月十一日、金額
    新臺幣（下同）二萬九千八百元、發票日為八十八年四月十三日、金額一萬九
    千元、發票日為八十八年四月十五日、金額二萬九千元、發票日為八十八年
    四月十五日、金額一萬二千元、發票日為八十八年四月十七日、金額四萬元、
    發票日為八十八年四月二十日、金額一萬四千五百元、發票日為八十八年四
    月二十三日、金額二萬九千元，發票日為八十八年四月二十六日、金額四萬三
    千五百元、發票日為八十八年四月二十七日、金額三萬二千五百元之本票共計
    九張。而其餘八次因甲○○於該日消費喝醉無法簽帳，乃由王俊凱以其本名代甲○○簽發發票日為八十八年四月七日、金額二萬八千元、發票日為八十八年
    四月九日、金額二萬二千七百元、發票日為八十八年四月十六日、金額一萬六
    千六百元、發票日為八十八年四月十八日、金額一萬三千五百元、發票日為
    八十八年四月二十一日、金額一萬七千五百元、發票日為八十八年四月二十二
    日、金額八千元、發票日為八十八年四月二十五日、金額一萬九千五百元、
    發票日為八十八年四月二十九日、金額四萬三千元之本票共計八張，甲○○因此
    而詐得財產上利益達四十五萬三千一百元。嗣因乙○○不斷催討，甲○○雖無資
    力，為敷衍乙○○，始另簽發以甲○○為發票人、發票日期八十八年八月二十日
    、金額三十萬元之支票一張交付乙○○。乙○○因被告甲○○已交付支票，甲○○與王俊凱於八十八年五月十三日再度前往海派餐廳時，同意消費，並由被告王
    俊凱以其本名所簽發之發票日為八十八年五月十三日、金額一萬八千六百元之本
    票支付餐費。迨前開三十萬元支票屆期未獲付款，乙○○始知該帳戶已於八十八
    年六月十一日拒絕往來，且前開本票亦均未獲兌現，始知受騙，金額共達四十七
    萬一千七百元。
二、案經乙○○訴請臺灣臺中地方法院檢察署檢察官偵查起訴，後經合法傳喚、拘提
    ，無正當理由均未到庭，本院於八十九年七月十四日發布通緝，於八十九年七月
    二十八日緝獲到案審理。
    理  由
一、訊據被告甲○○固供承有於右揭時地至「海派餐廳」消費十餘次之事實，惟矢口
    否認有偽造有價證券之行為，辯稱：該九張本票會簽丙○○之名義，是因怕餐廳
    裡的人至伊家收錢，被家人發現而被責罵，而伊簽發上開本票之前，有經過丙○○之同意，且當時伊與朋友合夥開五金行，八十八年四、五月每月收入約十幾萬
    元，至同年六月間因貨物囤積賣不出去，才陸續跳票云云，惟查：
（一）被告於八十八年四月十一日起至同年四月二十七日至該海派餐廳消費，以「丙○○」名義簽發如前所述之九張本票，而當時告訴人乙○○並不知該九張本票
      之發票人「丙○○」署押係被告所偽簽，迨至被告交付三十萬元支票時，因告
      訴人要求背書，被告始告知其真實姓名為甲○○等情，經告訴人於偵查時指訴
      綦詳（八十八年度他字第三一四一號卷第十七頁背面），並為被告於偵查時供
      述不諱（見八十九年度偵字第一一四六號卷第九頁背面），足見被告確有使告
      訴人誤認其為「丙○○」而以該名義偽簽上開九張本票之行為。
（二）被告雖辯稱：伊簽發上開九張本票之行為，係於八十八年三月間在丙○○住處
      ，向丙○○說明後，經過丙○○之同意云云。然被告於偵查期間，僅多次辯稱
      是因怕家人責罵，始簽發上開本票，均未提及有經過丙○○之同意等語，又被
      告於八十九年四月二十五日本院第一次審理，本院諭知其呈報丙○○之住所，
      但至同年七月二十八日緝獲到案止，其於此三月有餘之期間，均未呈報丙○○
      之住所或帶同丙○○至本院作證，反而逃亡躲避審理，亦可證被告上開辯詞令
      人生疑。又證人丙○○於八十九年九月二十一日本院審理時到庭結證稱：「被
      告於八十九年四、五月間在我家是有跟我提過，但我不同意，而且我不知道他
      是要做何用途，八十八年三月間被告沒有跟我講過。八十九年五月間我出車禍
      ，被告到家裡看我才跟我提及此事。」等語，可見被告簽發證人丙○○名義之
      本票，並未經證人丙○○之同意，其反而是於本院審理期間去要求證人丙○○
      為虛偽證言，此亦可證告上開辯詞虛偽不實。
（三）又被告於八十八年一月十六日至中興商業銀行臺中分行開設支票存款帳戶，其
      帳號0000000000000號，至八十八年四月三十起，其存款餘額僅
      一千一百元，其後均無存款存入，並於八十八年六月十一日拒絕往來等情，有
      八十九年二月二十一日興中存字第三七八號函及其所附之存款住來對帳單在卷
      可稽（見上開偵查卷第十九頁、第二十頁），可知其於八十八年四月七日起至
      該店消費時，其之經濟狀況已不佳，是其辯稱：其於八十八年四、五月每月收
      入約十幾萬元云云，亦不足採信，再參以被告消費日期之密集，每次消費金額
      均非少等情，確屬無資力而至該海派餐廳消費之事實，亦可認定。
    綜上所述，被告上開辯詞要屬避就之詞，洵不可採，事證明確，其行使偽造有價
    證券之犯行，足堪認定。
二、核被告偽造「丙○○」名義本票之行為，係犯刑法第二百零一條第一項之意圖供
    行使之用，而偽造有價證券罪。公訴人認被告上開行為，另犯刑法第三百三十九
    條第二項之詐欺罪，惟按「本票可以流通市面，為有價證券，偽造是項證券而行
    使之，本含有詐欺性質，其詐欺行為不應另行論罪。」，最高法院三十一年上字
    第四０九號判例可資參照（另該院二十五年上字第一八一四號、三十一年上字第
    一九一八號判例，其裁判意旨亦同），而本案被告亦未將上開本票另供作擔保或
    新債清償之行為，是其之行為應僅構成刑法第二百零一條第一項之意圖供行使之
    用而偽造有價證券罪，另被告雖有八次至海派店廳消費，而由王俊凱以其本人名
    義簽發八張本票，代被告付款之行為，此部分被告雖無行使偽造有價證券之行為
    ，而僅單純構成詐欺罪，然此部分與前開行使偽造有價證券罪所包含之詐欺行為
    ，應屬基於概括犯意為之，具有連續犯性質，衡情應亦為行使偽造有證券罪所吸
    收，亦不再論該部分以詐欺罪，是公訴意旨尚有誤會。又被告偽造「丙○○」之
    署押於上開本票上，偽造署押之行為，應為偽造本票之有價證券行為之部分行為
    ，其偽造有價證券後，進而行使，該行使之輕度行應為偽造有價證券之重度行為
    吸收，均不另論罪。被告上開多次行使偽造有價證券行為之行為，時間緊密，所
    犯構成要件相同，顯係基於概括犯意為之，為連續犯，應依刑法第五十六條之規
    定論以一罪。查被告曾於八十四年間因詐欺等案件，經本院判處有期徒刑八月，
    於八十四年七月三日確定；又於八十四年間因煙毒案件，經本院判處有期徒刑三
    年二月，於八十四年八月二十八日確定，上開二罪應合併定其應執行為三年八月
    ，於八十七年八月二十八日假釋期滿執行完畢之事實，有臺灣高等法院被告全國
    前案記錄表在卷可稽，其受有期徒刑之執行完畢後，五年以內再犯本件有期徒刑
    以上之罪，為累犯，應依刑法第四十七條規定加重其刑。爰審酌被告明知其無資
    力，仍至酒店消費，復又任意簽發他人名義之本票，使告訴人陷於錯誤，而同意
    讓其支付消費款，足生損害於告訴人及案外人「丙○○」，犯後復否認犯行，並
    無悔意，迄今仍無清償之誠意，惟念及其犯罪時年輕識淺，甫滿二十三歲，智慮
    不週等一切情狀，量處如主文所示之刑，以資懲儆。偽造之發票人丙○○之本票
    九張，均應依刑法第二百零五條諭知沒收，至本票上偽造之署押，因該張本票已
    沒收，爰不另為沒收之諭知，併此敘明。
據上論斷，應依刑事訴訟法第二百九十九條第一項前段，刑法第五十六條、第二百零
一條第一項、第二百零五條、第四十七條，罰金罰鍰提高標準條例第一條前段，判決
如主文。
本案經檢察官陳幸敏到庭執行職務
中      華      民      國    八十九    年      九      月     三十     日
                                  臺灣臺中地方法院刑事第四庭
                                      法  官  楊  真  明
右正本證明與原本無異。
如不服本判決，應於判決送達後十日內，向本院提出上訴狀。
                  書記官
中      華      民      國    八十九    年      九      月    三十      日
附錄本判決論罪科刑之法條：
刑法第二百零一條第一項
刑法第二百零一條
意圖供行使之用，而偽造、變造公債票、公司股票或其他有價證券者，處三年以上十
年以下有期徒刑，得併三千元以下罰金。


司法院資訊處製作；財團法人民間司法改革基金會備份。
